ACORDAO-COMPLETO-2431120

ACÓRDÃO 10844/2020 ATA 34/2020 - PRIMEIRA CÂMARA

VISTOS, relatados e discutidos estes autos de recursos de reconsideração interpostos por Fundação Athletic Center e NKP Teart Maison Buffet Ltda. - ME, em face do Acórdão 3023/2019-TCU-Primeira Câmara;
ACORDAM os Ministros do Tribunal de Contas da União, reunidos em Sessão da Primeira Câmara, ante as razões expostas pelo Relator, em:
9.1. conhecer dos recursos de reconsideração interpostos por Fundação Athletic Center e NKP Teart Maison Buffet Ltda. - ME, em face do Acórdão 3023/2019-TCU-Primeira Câmara, com fundamento nos arts. 32, inciso I, e 33 da Lei 8.443/1992, para no mérito, negar-lhes provimento;
9.2. dar ciência da presente decisão às recorrentes e ao Procurador-Chefe da Procuradoria da República em Minas Gerais.

Recursos de reconsideração interpostos contra decisão que julgou irregulares as contas das entidades recorrentes, condenou-as em débito e aplicou a uma delas, assim como ao seu responsável, a multa prevista no art. 57 da Lei 8.443/1992.

Primeira Câmara

Ministério dos Esportes (extinto).

3. Recorrentes: Athletic Center Turismo Esportivo Ltda. - ME (09.222.295/0001-15); NKP Teart Maison Buffet Ltda - ME (65.345.944/0001-46).

13.1. Ministros presentes: Walton Alencar Rodrigues (Presidente), Benjamin Zymler e Vital do Rêgo (Relator).
13.2. Ministros-Substitutos presentes: Augusto Sherman Cavalcanti e Weder de Oliveira.

ACORDAO-COMPLETO-2477497

Acórdão 7571/2021 - Primeira Câmara

VITAL DO RÊGO

Ministro Walton Alencar Rodrigues.

Adoto como o relatório a instrução de mérito elaborada no âmbito da Secretaria de Recursos (peça 119) , a qual contou com a anuência do dirigente em substituição daquela unidade técnica (peças 120) e do Ministério Público junto ao TCU (peça 121) , transcrita a seguir com os ajustes de forma pertinentes:
INTRODUÇÃO
Trata-se de recursos de reconsideração interpostos por Fundação Athletic Center (R003-peça 88) e NKP Teart Maison Buffet Ltda. - ME (R004-peça 89) , entidade convenente e empresa contratada, por meio dos quais se insurgem contra o Acórdão 3.023/2019, mantido pelo Acórdão 14.593/2019 (peça 64) , ambos da 1ª Câmara do TCU e de rel. Ministro Walton Alencar Rodrigues. O Acórdão recorrido foi prolatado na sessão de julgamento do dia 9/4/2019-Ordinária e inserto na Ata 10/2019-1ª Câmara (peça 37) .
1.1. A deliberação recorrida apresenta o seguinte teor:
VISTOS, relatados e discutidos estes autos de tomada de contas especial instaurada pelo Ministério do Esporte, em desfavor da Fundação Athletic Center e respectivo presidente, Kennedy Donald de Carvalho, no período de 2001-2015, em razão da não-comprovação da aplicação regular dos recursos do Termo de Compromisso SLIE 0700706-01 (peça 1, p. 52-53, peça 2, p.1-2) , cujo objeto é a realização dos eventos "III Copa Internacional de Futebol" e o "X Brazil Cup", na cidade de Poços de Caldas/MG, entre 31/12/2008 e 30/12/2009.
ACORDAM os Ministros do Tribunal de Contas da União, reunidos em sessão da Primeira Câmara e ante as razões expostas pelo Relator, em:
9.1. rejeitar as alegações de defesa apresentadas por Kennedy Donald de Carvalho, Fundação Athletic Center, Athletic Center Turismo Esportivo Ltda. - ME e por NKP Teart Maison Buffet Ltda. - ME;
9.2. com fundamento nos arts. 1º, inciso I, 16, inciso III, alíneas "b" e "c", 19 e 23, inciso III, da Lei 8.443/1992, c/c os arts. 1º, inciso I, 202, § 6º, 209, incisos II e III, 210, caput, e 214, inciso III, do Regimento Interno do TCU, julgar irregulares as contas de Kennedy Donald de Carvalho e da Fundação Athletic Center, condenando-os, solidariamente com outros responsáveis, ao pagamento das importâncias a seguir especificadas e fixando-lhes o prazo de 15 (quinze) dias para que comprovem perante o Tribunal (art. 214, inciso III, alínea "a", do Regimento Interno) o recolhimento das dívidas ao Tesouro Nacional, atualizadas monetariamente e acrescidas dos juros de mora calculados a partir das datas discriminadas, até a data do efetivo recolhimento, na forma prevista na legislação em vigor:
9.2.1. débito solidário com a Fundação Athletic Center e Kennedy Donald de Carvalho (CPF XXX.211.046-XX) :
	VALOR
	DATA

	R$ 7.000,00
	5/3/2009

	R$ 7.000,00
	15/4/2009

	R$ 8.400,00
	15/4/2009

9.2.2. débito solidário com a Fundação Athletic Center, Kennedy Donaldo de Carvalho e NKP Teart Maison Buffet Ltda. - ME: 
	VALOR
	DATA

	R$ 59.935,81
	21/1/2009

	R$ 52.614,19
	21/1/2009

9.2.3. débito solidário com a Fundação Athletic Center. Kennedy Donald de Carvalho e Athletic Center Turismo Esportivo Ltda. - ME: 
	VALOR
	DATA

	R$ 26.500,00
	10/3/2009

	R$ 18.000,00
	11/2/2009

	R$ 21.844,78
	30/4/2009

9.3. aplicar a Kennedy Donald de Carvalho e à Fundação Athletic Center individualmente, a multa prevista no art. 57 da Lei 8.443/1992 c/c o art. 267 do Regimento Interno do TCU, no valor de R$ 150.000,00 (cento e cinquenta mil reais) , fixando-lhes o prazo de 15 (quinze) dias, a contar das notificações, para comprovarem, perante o Tribunal (art. 214, inciso III, alínea "a", do Regimento Interno) , o recolhimento das dívidas aos cofres do Tesouro Nacional, atualizadas monetariamente desde a data deste acórdão até a dos efetivos recolhimentos, se forem pagas após o vencimento, na forma da legislação em vigor;
9.4. autorizar, desde logo, nos termos do art. 28, inciso II, da Lei 8.443/1992 c/c o art. 219, inciso II, do Regimento Interno do TCU, a cobrança judicial das dívidas, caso não sejam atendidas as notificações;
9.5. encaminhar cópia desta deliberação ao Procurador-Chefe da Procuradoria da República em Minas Gerais, nos termos do § 3º do art. 16 da Lei 8.443/1992 c/c o § 7º do art. 209 do Regimento Interno do TCU, para adoção das medidas que entender cabíveis. (ênfases acrescidas) 
HISTÓRICO
A presente Tomada de Contas Especial-TCE foi instaurada pelo Ministério do Esporte em desfavor da Fundação Athletic Center e Kennedy Donald de Carvalho, presidente da entidade no período de 2001 a 2015, em razão da não-comprovação da regular aplicação dos recursos do Termo de Compromisso SLIE 0700706-01 (peça 1, p. 52-53, peça 2, p.1-2) , cujo objeto era a realização dos eventos "III Copa Internacional de Futebol" e o "X Brazil Cup", na cidade de Poços de Caldas/MG, com vigência no período de 31/12/2008 a 30/12/2009.
1.2. O valor do ajuste foi de R$ 221.000,00 e tem origem em patrocínio privado da Volkswagen do Brasil S.A. em projeto desportivo denominado "Torneios Internacionais de Futebol", previamente aprovado pelo Ministério do Esporte e captado em 12/12/2008, com base em incentivo fiscal instituído pela Lei 11.438/2006, tendo sido o recurso creditado na conta específica em 22/12/2008 (peça 1, p. 46) . O termo final para a apresentação da prestação de contas era a data de 29/1/2010.
1.3. O Órgão Concedente aprovou parcialmente a prestação de contas, tendo acolhido, apenas, despesas de arbitragem, no valor R$ 21.000,00 (peça 2, p. 16-23) . Impugnou a quantia de R$ 201.294,78 (R$ 200.000,00 do valor original captado, acrescido de rendimento auferido em aplicação financeira, no importe de R$ 1.294,78) , em face da ocorrência de irregularidades e inconsistências verificadas na documentação de despesa, a saber:
realização de despesa não-prevista no plano de trabalho (locação de salão) , no valor de R$ 59.935,81;
antecipação de pagamentos de fornecimento de alimentação, no valor de R$52.614,19;
utilização de nota fiscal vencida para comprovação de serviço de alimentação, no valor de R$ 26.500,00, tendo como beneficiário empresa do presidente da Fundação Athletic Center;
execução de despesas de hospedagem, no montante de R$22.400,00, em período anterior à realização do torneio "Brazil Cup 2009";
pagamento de inscrição das equipes, no valor de R$ 18.000,00, à empresa do presidente da Fundação Athletic Center;
pagamento de despesas de cerimonial do evento desportivo à empresa do presidente da Fundação Athletic Center, R$ 21.844,78.
1.4. No âmbito do TCU, a Secretaria de Controle Externo no Estado de Minas Gerais (Secex/MG) promoveu a citação dos responsáveis para apresentarem as suas alegações de defesa e/ou recolherem o débito.
1.5. Após a análise das defesas apresentadas, a Secex/MG, em pronunciamentos convergentes às peças 31-34 e acompanhada pelo MPTCU em parecer de peça 35, propôs rejeitar as razões e julgar irregulares as contas de Kennedy Donald de Carvalho e da Fundação Athletic Center, condenando-os solidariamente com as empresas NKP Teart Maison Buffet Ltda. - ME e Athletic Center Turismo Esportivo Ltda. - ME ao ressarcimento das importâncias descritas no Relatório (peça 39) , bem como aplicar aos responsáveis principais sanção pecuniária individual proporcional ao débito, prevista no artigo 57 da Lei Orgânica do TCU.
1.6. O Relator a quo, Exmo. Ministro Walton Alencar Rodrigues, após minucioso exame, acompanhou o entendimento uníssono da unidade técnica e do MP/TCU, nos termos do Voto apresentado à peça 38. Proposta que foi encampada pelos demais membros do Colegiado desta Corte de Contas.
1.7. Inconformados, NKP Teart Maison Buffet Ltda. - ME (R001-peça 57) e a Fundação Athletic Center (R002-peça 60) , opuseram embargos de declaração, os quais foram, respectivamente, não conhecido e conhecido e rejeitado, por meio do Acórdão 14593/2019-TCU-Primeira Câmara, rel. Ministro Walton Alencar Rodrigues (peça 37) .
1.8. Irresignadas com o julgamento, a Fundação e uma das empresas condenadas interpuseram os presentes recursos de reconsideração, que se fundamentam nos fatos que, adiante, passar-se-á a relatar.
EXAME DE ADMISSIBILIDADE
Reitera-se o exame preliminar de admissibilidade efetuado por esta Secretaria (peças 90-91) , ratificado pelo Exmo. Ministro Vital do Rêgo (peça 94) , que concluiu pelo conhecimento do recurso apresentado, nos termos dos artigos 32, inciso I, e 33, da Lei 8.443/1992, c/c o artigo 285, do RI/TCU, suspendendo os efeitos em relação aos itens 9.2, 9.2.1, 9.2.2, 9.2.3, 9.3 e 9.4 do Acórdão recorrido, efeito suspensivo que se estende aos demais responsáveis condenados em solidariedade com os ora recorrentes por se tratarem de circunstâncias objetivas, com fulcro no art. 281 do RI/TCU. 
EXAME DE MÉRITO
Delimitação
1.9. Constitui objeto do presente recurso definir se:
	a) houve prescrição do julgamento das contas e do débito;
	b) os documentos ora apresentados atestam a escorreita execução dos serviços.
Da prescrição.
1.10. Embora não tenha sido alegada a ocorrência de prescrição da pretensão punitiva e/ou de ressarcimento, como tal matéria é de ordem pública, faz-se necessária a presente análise. 
1.11. A alegação de prescrição assume particular relevância ante o julgamento, pelo Supremo Tribunal Federal - STF, do RE 636.886 (tema 899 da repercussão geral) . Pela jurisprudência até então vigente, a ação de ressarcimento era considerada imprescritível, por força do art. 37, § 5º, da Constituição Federal. Todavia, no julgamento do RE 636.886 foi conferida nova interpretação a esse dispositivo, fixando-se a tese de que "é prescritível a pretensão de ressarcimento ao erário fundada em decisão de Tribunal de Contas".
1.12. Embora o RE 636.886 tenha por objeto a execução de acórdão condenatório proferido pelo TCU, a interpretação conferida pelo STF ao art. 37, § 5º, da Constituição, afeta a ação de ressarcimento como um todo, abrangendo não só a execução, mas também a pretensão condenatória. E, ao contrário da decisão proferida no julgamento do tema 897 (RE 852.475) , no tema 899, relativo à atuação do Tribunal de Contas, a conclusão de que a pretensão de ressarcimento é prescritível foi estabelecida de forma categórica, sem ressalvar as condutas dolosas qualificáveis como ato de improbidade.
1.13. As pretensões punitiva e de ressarcimento devem observar o mesmo regime na atividade de controle externo, dado o objetivo comum da prescrição, de fixar prazo para o Tribunal de Contas agir, buscando caracterizar o ilícito, identificar seu autor, dimensionar as consequências da conduta (em especial, a quantificação do dano) e impor as consequências legais, independentemente do fato de tais consequências terem natureza punitiva ou ressarcitória.
1.14. O Código Civil (adotado pelo Acórdão 1441/2016-TCU-Plenário, rel. Ministro Walton Alencar Rodrigues) e a Lei 9.873/1999 constituem as duas alternativas que, de forma mais consistente, polarizam os debates acerca do regime de prescrição a ser observado no processo de controle externo. 
1.15. Não obstante a relevância dos fundamentos utilizados no Acórdão 1441/2016-TCU-Plenário, favoráveis à aplicação do Código Civil, a Lei 9.873/1999 adota balizas usuais no âmbito do direito público, prevê causas de interrupção em tudo compatíveis com o processo de controle externo e já vem sendo utilizada pelo STF para limitar o exercício da pretensão punitiva pelo TCU, em decisões posteriores ao Acórdão 1441/2016-TCU-Plenário. Assim, até que sobrevenha norma específica, entende-se que a prescrição das medidas de ressarcimento a cargo do tribunal de contas deve observar o regime Lei 9.873/1999.
1.16. No caso ora em análise, o interregno prescricional se inicia na data em que foi verificada a irregularidade sancionada por meio desta TCE, qual seja, a data em que a entidade convenente deveria ter apresentado a devida prestação de contas do Ajuste, em 30/1/2010 (peça 2, p. 1) , nos termos do Termo de Compromisso SLIE 0700706-01, a qual só foi encaminhada em 29/7/2010 (peça 2, p. 24-53, e peça 3) .
1.17. A análise da prescrição segundo os critérios do Acórdão 1441/2016-TCU-Plenário, nos autos de incidente de uniformização de jurisprudência (TC Processo 030.926/2015-7) , restou assente, em suma, que: (i) a pretensão punitiva do TCU subordina-se ao prazo geral de prescrição indicado no art. 205 do Código Civil (10 anos) e é contada a partir da data de ocorrência da irregularidade sancionada; (ii) o ato que ordenar a citação, a audiência ou oitiva da parte interrompe a prescrição; (iii) haverá suspensão da prescrição toda vez que o responsável apresentar elementos adicionais de defesa; (iv) a prescrição será aferida independentemente de alegação da parte; e (v) o entendimento do mencionado acórdão será aplicado de imediato aos processos novos e aos pendentes de decisão.
1.18. Iniciado o transcurso do prazo prescricional decenal em 30/1/2010, observa-se que foi determinada a citação, por delegação de competência, em 10/6/2016, conforme pronunciamento da unidade à peça 14, momento processual em que houve a interrupção do prazo prescricional, conforme regra estipulada no art. 202, inciso I, do Código Civil.
1.19. Por sua vez, o Acórdão recorrido foi proferido em 9/4/2019, sendo assim não foi ultrapassado o prazo prescricional decenal nos moldes do Código Civil.
1.20. Análise da prescrição pelo regime da Lei 9.873/1999, iniciado o transcurso do prazo prescricional quinquenal em 30/1/2010, observa-se que foram emitidos pareceres técnicos pela rejeição da prestação de contas final em 29/7/2010 (peça 2, p. 5-11) , bem como realizada, nova análise de apuração dos fatos em 15/3/2012 e 29/7/2014 (peça 2, p. 12-22) e aprovação parcial da prestação de contas final e autorização para inclusão dos responsáveis no Cadin em 15/8/2014 (peça 2, p. 23) , atos inequívocos adotados para  apuração dos fatos, momentos processuais em que houve interrupções do prazo prescricional, conforme regra estipulada no art. 2º, inciso II, da Lei 9.873/1999.
1.21. No âmbito deste Tribunal, os recorrentes tomaram ciência dos ofícios de citação em 24 e 29/6/2016, conforme documentos às peças 15-23, momento processual em que houve nova interrupção do prazo prescricional, conforme regra estipulada no art. 2º, inciso I, da Lei 9.873/1999.
1.22. Por sua vez, o Acórdão recorrido foi proferido em 9/4/2019, sendo assim não foi ultrapassado o prazo prescricional quinquenal nos moldes da Lei 9.873/1999.
1.23. Na situação em exame não ocorreu a prescrição, por nenhum dos dois regimes.
Da escorreita execução dos serviços.
1.24. A Fundação Athletic Center alega que "a despeito de se constatar possíveis falhas na execução do Convênio, tais ocorrências caracterizariam, no máximo, imprecisões formais", tendo restado demonstrada "a realização do evento pretendido com os recursos do ajuste", com fundamento nos seguintes argumentos (peça 88, p. 4-16) :
	a) clama ter substituído a nota fiscal relativa à locação de salão por nota com a discriminação de serviço "de fornecimento de refeições e bebidas, com valores, números das notas e discriminação do número de refeições e valores unitários". Cita decisões nas quais "a realização de despesa após o fim da vigência do convênio não enseja necessariamente a irregularidade das contas";
	b) cita dois excertos de decisões do TCU que afirmam que a antecipação do pagamento somente deve ser aceita em situações excepcionais, devidamente justificadas pelo interesse público e observadas as devidas cautelas e garantias;
	c) coloca que a contratação do buffet da genitora do responsável Kennedy Donald de Carvalho, presidente da fundação, de 2001-2015, não violou, por si só, "os princípios de igualdade e competitividade", pois, segundo a defesa, "não há vedação na lei 8.666/1996 para a contratação de empresas pertencentes a parentes dos envolvidos no procedimento administrativo";
	d) cita decisões em que a fraude foi afastada, apesar da "existência de relação de parentesco ou de afinidade familiar entre sócios de distintas empresas ou sócios em comum";
	e) reafirma que a recorrente "era em 2010 o único buffet de Poços de Caldas que comportava 800 (oitocentas) pessoas simultaneamente para as refeições dos atletas participantes do Brazil Cup". Colaciona relação dos restaurantes registrados na cidade (peça 88, p. 17-20) , além de declarações e da planta física do estabelecimento a fim de comprovar que o Teart Maison Buffet Ltda seria único buffet com estrutura física para atender as necessidades do evento, "com espaço físico muito superior aos demais estabelecimentos atuantes no mesmo segmento";
	f) obtempera que "a apresentação de nota fiscal com prazo de validade vencido representa irregularidade passível de reparação", o que o fez, substituindo todas as notas vencidas;
	g) clama que o pagamento antecipado da reserva de hospedagem e alojamento era um "requisito obrigatório para garantia do valor praticado e disponibilidade de vagas" e que a adoção de tarifa de acordo é mais econômica do que a tarifa de balcão;
	h) esclarece que em relação à contratação da empresa do presidente da Fundação, ora recorrente, que essa apesar de fundada por parentes do então presidente, dentre elas sua genitora, no mesmo endereço do Buffet, só foi assumida por ele em 2010, momento posterior a vigência do Termo de Compromisso de 31/12/2008 a 30/12/2009, sendo inverídico que os pagamentos foram em benefício da "empresa do presidente da Fundação";
	i) entende que o §3º do art. 9º da Lei. 8.666/1993 constitui rol taxativo de vinculação e que a "referida contratação não viola quaisquer princípios inerentes ao ato de escolha de empresas interessadas na prestação dos serviços, já que não há qualquer vínculo de natureza técnica, comercial, econômica, financeira ou trabalhista";
	j) aduz que houve a execução física do objeto e que não há "que se falar em restituição de quaisquer valores, sob pena de enriquecimento ilícito da União".
1.25. A NKP Teart Maison Buffet Ltda. - ME, empresa contratada, objeta que "não há vedação no ordenamento jurídico ao pagamento antecipado", com fundamento nas mesmas altercações do outro recorrente (peça 89, p. 4-9) . 
1.26. Colaciona relação dos restaurantes registrados na cidade (peça 89, p. 10-16) , além de declarações e planta física do estabelecimento a fim de comprovar que seria o único buffet com estrutura física para atender as necessidades do evento (peça 89, p. 17-20) .
1.27. Aduz que "as refeições foram fornecidas e como tal, haveria de ser quitado, não podendo a Recorrente simplesmente devolver aos cofres públicos valores que representam uma contraprestação aos serviços prestados".
Análise:
1.28. De plano, esclareça-se, preliminarmente, que os recorrentes tiveram suas contas julgadas irregulares, por esta Corte, em primeira instância administrativa, em face da ocorrência de irregularidades e de inconsistências verificadas na documentação de prestação de contas final.
1.29. De fato, caberia, inicialmente, ao convenente cumprir o compromisso acordado, bem como suas obrigações constitucionais e legais, sob pena de ter as contas julgadas irregulares, com a consequente imputação do débito não regularmente aprovado. Por sua vez, a multa decorreu do próprio julgamento pela irregularidade e pela condenação desta em débito, conforme previsão legal.
1.30. As empresas contratadas, por sua vez, respondem solidariamente pelo débito, ao restar caracterizada a concorrência para o cometimento do dano.
1.31. Nesse diapasão, ao se analisar a documentação trazida pela recorrente, é oportuno citar os preciosos ensinamentos do eminente Ministro desta Casa, Ubiratan Aguiar, em sua obra "Convênios e Tomadas de Contas Especiais". Em epítome categórico, o douto julgador nos oferece didático roteiro a ser seguido na análise das contas do gestor, in verbis: 
Para comprovar a boa aplicação dos recursos é necessária a existência de uma série de nexos: o extrato bancário deve coincidir com a relação de pagamentos efetuados, que deve refletir as notas fiscais devidamente identificadas com o número do convênio, que devem ser coincidentes com a vigência do convênio e com as datas dos desembolsos ocorridos na conta específica (In Convênios e Tomadas de Contas Especiais: manual prático, 2ª ed. rev. e ampl., Ubiratan Aguiar et. al. Belo Horizonte: Fórum, 2005, p.43) .
1.32. Em linhas gerais, os recorrentes apresentam os mesmos argumentos e fazem remissão aos documentos já acostados aos autos na fase original, ao apresentar suas alegações de defesa, quando da citação promovida pela Secex/MG no decurso do processo. Contendas estas que foram devidamente analisadas no decorrer da instrução da Unidade Técnica e enfrentadas com sabedoria indelével no Voto do Exmo. Ministro Relator Walton Alencar Rodrigues, ao asseverar que foram realizadas despesas eivadas de irregularidades, o que, por sua vez, conduziu a imputação de débito, nos seguintes termos (peça 38, p. 2-3) :
A análise do conjunto probatório não permite asserir, com segurança necessária, que os recursos captados com base no incentivo fiscal previsto na Lei 11.438/2006 tenham sido corretamente empregados na finalidade Termo de Compromisso SLIE 0700706-01. Isso porque as diversas inconsistências identificadas nos autos e a violação das condições contratuais e normativas de realização das despesas, estampadas no instrumento de ajuste e na Portaria ME 166/2008, depõem contra a regular aplicação dos recursos incentivados.
A começar pelo fato de que não foi realizado o primeiro dos eventos previstos no projeto desportivo, III Copa Internacional de Futebol, o qual ocorreria entre os dias 10 e 16 de abril de 2009.  Não foi demonstrada prévia aprovação pelo órgão concedente de solicitação da Fundação Athletic Center de alteração do plano de trabalho, acompanhada de redução das despesas inicialmente previstas ou de efetivo remanejamento dos gastos que seriam executados nesse torneio, para expansão e execução das metas estabelecidas para segundo evento "X Brazil Cup", contrariando, assim, previsão contida na alínea "e", do inciso I da Cláusula Segunda do Termo de Compromisso SLIE 0700706-01.
Em outro ponto, foi verificado que, à exceção dos gastos de hospedagem, todos demais pagamentos de despesa impugnados tiveram como destinatárias empresas cujos sócios tinham vínculo de parentesco com o presidente da Fundação Athletic Center, Kennedy Donald de Carvalho, ou era de titularidade desse responsável, infringindo frontalmente os princípios da impessoalidade e da moralidade administrativa, inscritos no caput do artigo 37 da Constituição Federal, c/c o art. 9, III e § 3º, da Lei 8.666, de 21/6/1993, nas alíneas "b", "l" e "n" do inciso I da Cláusula Segunda do Termo de Compromisso SLIE 0700706-01, e no art. 19, 22, III, e 23, da Portaria ME 166, de 22/8/2008. (ênfases acrescidas) 
1.33. Logo, a jurisprudência apresentada pela defesa não detém o condão de afastar o conjunto probatório de irregularidades encontradas na presente TCE, pois as decisões suscitadas, em sua totalidade, afastaram as irregularidades nos casos concretos por ter sido formado juízo de valor, naqueles precedentes, de se tratavam de eventos isolados em cada caso e não o robusto conjunto probatório dos eventos encontrados na presente TCE.
1.34. Insta ressalvar que as despesas foram realizadas por meio da contratação de empresas de interesse do dirigente daquela entidade fundacional ou cujos sócios tinham vínculo de parentesco com o responsável, relação societária demonstrada no quadro à peça 38, p. 3-4. Fatos incontestes que contrariam os princípios da impessoalidade e da moralidade, os quais foram expressamente relembrados dentre as obrigações assumidas pela Fundação ao firmar o Termo de Compromisso em questão.
1.35. Já foi esclarecido aos recorrentes que as hipóteses de vedação dos caput, c/c §§ 3º e 4º do art. 9º da Lei 8.666/1993, não são numerus clausus, isto é, não se restringem à participação de autor de projeto na execução de obra ou na prestação de serviços, sob pena de ferir a mens legis ou a finalidade da norma que visa preservar a moralidade administrativa e a isonomia entre licitantes.
1.36. Note-se que esta advertência foi reforçada no Termo de Compromisso, uma vez que a Fundação, ora recorrente, apesar de contar com a liberalidade de realizar procedimento mais simplificado de licitação por meio de cotação prévia de preços para fornecimento de bens e de serviços, deveria, a todo tempo, seguir os princípios constitucionais basilares, sob pena de ter suas contas julgadas irregulares.
1.37. Cabe destacar, outrossim, que o fato de ter contratado empresas de parentes, afrontando os princípios da impessoalidade e da moralidade, se juntou a diversas outras como: a apresentação inicial de notas fiscais referentes às despesas de locação de salão, não previstas, posteriormente substituídos pela defesa, com a apresentação de notas fiscais de "alimentação", carentes do detalhamento das características e da quantidade dos serviços previstos, em desacordo com as alíneas "b", "c" e "n" do inciso I da Cláusula Segundo do Termo de Compromisso SLIE 0700706-01, e o art. 19, da Portaria ME 166, de 22/8/2008. 
1.38. Além disso, totalizam, apenas, o montante de R$ 36.000,00, restando, ainda, valor em aberto de R$ 23.935,81. Sem falar que o primeiro e último documento fiscal emitidos estão fora do período de vigência do ajuste.  
1.39. O rol de irregularidades permeou toda a documentação apresentada, nos termos do Voto que fundamenta o Acórdão recorrido (peça 38, p. 5) :
Em outro giro, foram realizados pagamentos antecipados de despesas de alimentação e de hospedagem, antes mesmo da realização do evento, prevista para o período entre 19 de julho a 25 de julho de 2009, ao arrepio da vedação contida no artigo 11 da Portaria ME 166, de 22/8/2008. Por mais que os defendentes aleguem ser praxe de mercado o pagamento da reserva de serviços em eventos da espécie, deveriam ter-se precavido da utilização de outros meios alternativos e provisórios que garantissem a prestação dos serviços, não sendo a utilização dos recursos do termo de compromisso.  
Veja-se que a referida norma de regência não estabelece qualquer exceção ao proibir o pagamento antecipado de despesas:
Art. 11. Os pagamentos a fornecedores de bens e serviços não podem ser antecipados, sob pena de responsabilização do proponente pelo montante pago indevidamente.  (grifei) 
A mesma irregularidade de pagamento antecipado foi também identificada nas inscrições de equipes, realizadas em fevereiro de 2009 (peça 2, p. 29) , haja vista o fato de as notas fiscais e os pagamentos serem datados de 10/2/2009, e as isenções das inscrições ocorrerem somente em 17/6/2009 (peça 1, p. 8, subitem 1.7, alínea "b" e "c") ,
Outra incongruência foi verificada nos documentos fiscais referentes aos serviços de hotelaria (peça 2, pág. 51/52) , os quais indicam período de hospedagem entre fevereiro e março de 2009, anterior à época de realização do evento desportivo, prevista para os dias 19/7 a 25/07/2009 (peça 2, pág. 37) . Demais disso, não foram discriminados os beneficiários, em contrariedade às alíneas "a", "b", "c" e "n" do inciso I da Cláusula Segunda do Termo de Compromisso SLIE 0700706-01, e ao art. 19, 22, III, e 23 da Portaria ME 166, de 22/8/2008.
Outro fato digno de comentário refere-se aos indícios de fraude na concessão de isenções de inscrição de equipes carentes de futebol da Prefeitura Municipal de Bandeira do Sul (peça 2, p. 41) , e da ADC Alcoa Poços (peça 2, p. 42) . Contato telefônico mantido pela Comissão Técnica de acompanhamento do Ministério do Transporte confirma que os supostos beneficiários não teriam recebido qualquer isenção de pagamentos, ao contrário do que previa o projeto desportivo (peça 1, p. 8, subitem 1.7, alínea i) . Tais evidências fragilizam ou colocam em dúvida as declarações de terceiros de recebimento dos benefícios de isenção, acostadas aos autos pela defesa.
1.40. Insta ressalvar, portanto, que há quase 10 anos a Administração Pública vem apontando que as despesas referentes aos serviços inquinados carecem da devida comprovação de execução e que apresentar simplesmente declarações, com intuito de comprovar, por suas dimensões, que seria o único buffet com estrutura física para atender as necessidades do evento, não são hábeis para afastar as diversas irregularidades encontradas na realização das despesas. 
1.41. Alterca o defendente, outrossim, a inexistência de emprego irregular dos recursos, de desvio ou locupletamento por parte do responsável. Destaca-se, neste sentido, que, conforme se demonstrou no Relatório do Acórdão recorrido que o julgamento pela irregularidade das contas, com a consequente apuração de débito e a aplicação de multa ao responsável, decorreu exatamente da falta de comprovação da regular aplicação dos recursos federais, logo não há como comprovar seu emprego regular, pelo contrário a falta de comprovação da destinação dos recursos federais demonstra, por si só, potencial desvio de finalidade de recursos e comprovado dano ao Erário.
1.42. No que tange à alegação de enriquecimento ilícito da União, não tendo sido comprovado o emprego dos valores nas finalidades estabelecidas pelo concedente e pelo convenente, é obrigatória a devolução da quantia recebida à respectiva origem.
1.43. Da análise dos documentos colacionados em sede recursal, verifica-se que os recorrentes não juntaram documentos pertinentes a comprovar de forma objetiva as referidas despesas, com o consequente dano ao Erário e indevida aplicação da verba repassada.
1.44. A documentação já constante dos autos não se mostrou idônea suficiente para afastar o débito outrora imputado. Pois, na lição do Exmo. Ministro do STF Luiz Fux, há que se considerar a "coerência do relato em relação ao contexto", sendo necessária a verossimilhança de versões contra as quais "a simples negativa genérica não é capaz de desconstituir o itinerário lógico que leva a condenação".
1.45. Insta ressaltar, portanto, a ausência de prestação dos serviços devidamente documentada e os indícios de que as notas fiscais foram apresentadas apenas para formalizar os referidos gastos no período, não havendo reparo a ser feito na decisão sufragada. Afinal, não se pode negar o óbvio pelo simples fato de terem sido apresentados documentos formais desconexos dos demais elementos constantes nos autos.
1.46. A ausência de comprovação da execução do Convênio é incapaz de alterar o juízo de valor outrora firmado, remanescendo o débito apurado.
CONCLUSÃO
Das análises anteriores, conclui-se que:
a) na situação em exame não ocorreu a prescrição, por nenhum dos dois regimes, seja pelo Código Civil (adotado pelo Acórdão 1441/2016-TCU-Plenário, rel. Ministro Walton Alencar Rodrigues) ou pela Lei 9.873/1999;
b) os argumentos e os documentos carreados aos autos não comprovam a execução dos serviços constantes do Termo de Compromisso de forma escorreita.
1.47. Ante o exposto, não foi trazido aos autos nenhum argumento que detenha o condão de modificar o julgado de origem, Acórdão 3.023/2019, mantido pelo Acórdão 14593/2019-TCU-Primeira Câmara do TCU, motivo por que este não está a merecer reforma, devendo ser, por consequência, prestigiado e mantido.
PROPOSTA DE ENCAMINHAMENTO
Ante o exposto, submetem-se os autos à consideração superior, propondo-se, com fundamento nos artigos 32, inciso I, e 33, da Lei 8.443/1992, c/c o artigo 285, do RI/TCU:
a) conhecer dos recursos de reconsideração interpostos por Fundação Athletic Center (CNPJ 04.786.928/0002-85) e NKP Teart Maison Buffet Ltda. - ME (CNPJ 65.345.944/0001-46) e, no mérito, negar-lhes provimento;
b) dar ciência do Acórdão que for prolatado às entidades/órgãos interessados, ao Procurador-Chefe da Procuradoria da República em Minas Gerais e aos recorrentes, ressaltando-se que o Relatório e o Voto que o fundamentarem podem ser consultados no endereço www.tcu.gov/acordaos, no dia seguinte ao de sua oficialização.
É o relatório.

Denis Junqueira Sampaio Lima (OAB/MG 90.965).

Subprocurador-Geral Lucas Rocha Furtado.

CONVÊNIO. MINISTÉRIO DOS ESPORTES. III COPA INTERNACIONAL DE FUTEBOL. X BRAZIL CUP. IMPUGNAÇÃO PARCIAL DAS DESPESAS. DÉBITO. MULTA. RECURSOS DE RECONSIDERAÇÃO. NÃO COMPROVAÇÃO DA REGULARIDADE DA EXECUÇÃO DAS DESPESAS. NEGATIVA DE PROVIMENTO.

TOMADA DE CONTAS ESPECIAL (TCE)

Secretaria de Recursos (Serur).

Trato, nesta fase processual, de recursos de reconsideração interpostos pela Fundação Athletic Center e pela empresa NKP Teart Maison Buffet Ltda., em face do Acórdão 3023/2019-TCU-Primeira Câmara, que julgou irregulares as contas de ambas, condenou-as em débito e aplicou à primeira, assim como ao seu responsável, a multa prevista no art. 57 da Lei 8.443/1992.
Originalmente, os autos cuidam de tomada de contas especial instaurada pelo Ministério do do Esporte em razão da não comprovação da regular aplicação dos recursos do Termo de Compromisso SLIE 0700706-01 (peça 1, p. 52-53, peça 2, p.1-2) , cujo objeto abarcava a realização dos eventos "III Copa Internacional de Futebol" e o "X Brazil Cup", na cidade de Poços de Caldas/MG, com vigência entre 31/12/2008 e 30/12/2009.
O ajuste foi assinado pelo valor de R$ 221.000,00, a serem financiados com recursos de patrocínio privado da Volkswagen do Brasil S.A., captado em 12/12/2008 e creditado em 22/12/2008, com base em incentivo fiscal instituído pela Lei 11.438/2006 (Lei Federal de Incentivo ao Esporte) . Os valores deveriam ser aplicados no âmbito do projeto desportivo denominado "Torneios Internacionais de Futebol", previamente aprovado pelo Ministério do Esporte.
Tal projeto tinha por objetivo oferecer às crianças e adolescentes de Poços de Caldas, da região e de outras unidades federativas oportunidades para desenvolvimento de atividades esportivas e culturais que fortalecessem o desempenho educacional e estimulassem a prática de atividades físicas. Foi prevista inscrição de trinta equipes carentes, cujos custos de alimentação e hospedagem seriam suportados com recursos do incentivo captado.
Assim, foram autorizadas pelo órgão concedente despesas relacionadas com hospedagem e alimentação, inscrição das equipes, cerimônia de abertura (sonorização, palco, fogos de artifício, espetáculos artísticos e mestre de cerimônia) , contratação de arbitragem das partidas e premiação dos vencedores (troféus, medalhas e prêmios) .
Na fase interna da TCE, o parecer financeiro do Departamento de Gestão Interna do Ministério do Esportes sugeriu a aprovação parcial da prestação de contas, com acolhimento apenas das despesas de arbitragem, no valor R$ 21.000,00, e impugnação das demais, na quantia de R$ 201.294,78. Desse total, R$ 200.000,00 são relativos ao valor original captado e o restante, R$ 1.294,78, foi auferido em aplicação financeira (peça 2, págs. 16/23) .
A reprovação parcial da prestação de contas deveu-se às seguintes irregularidades, identificadas na documentação apresentada pelo convenente:
realização de despesa não-prevista no plano de trabalho, relativa à locação de salão, no valor de R$ 59.935,81;
antecipação de pagamentos de fornecimento de alimentação, no valor de R$ 52.614,19;
utilização de nota fiscal vencida para comprovação de serviço de alimentação, no valor de R$ 26.500,00, tendo como beneficiária empresa do presidente da Fundação Athletic Center;
execução de despesas de hospedagem, no montante de R$ 22.400,00, em período anterior à realização do torneio "Brazil Cup 2009";
pagamento de inscrição das equipes, no valor de R$ 18.000,00, à empresa do presidente da Fundação Athletic Center; e
pagamento de despesas de cerimonial do evento desportivo à empresa do presidente da Fundação Athletic Center, no valor de R$ 21.844,78.
Nesta Corte de Contas, após ouvidos os responsáveis, decidiu-se por rejeitar as alegações de defesa apresentadas por Kennedy Donald de Carvalho, Fundação Athletic Center, Athletic Center Turismo Esportivo Ltda. e NKP Teart Maison Buffet Ltda., condená-los em débito, cada qual pela parcela que lhe foi imputada, e aplicar aos dois primeiros a multa prevista no art. 57 da Lei 8.443/1992, consoante Acórdão 3023/2019-TCU-Plenário, agora recorrido.
Esclareço que o ajuste em debate foi assinado com a Fundação Athletic Center, presidida pelo Sr. Kennedy Donald de Carvalho de 2001 a 2015, e que as outras duas empresas foram por ele contratadas no âmbito deste convênio, conforme detalharei adiante.
Nesta fase processual, os recorrentes argumentam, em síntese, que o objeto acordado foi devidamente executado. Afirmam que:
a nota fiscal relativa à locação de salão foi substituída por nota com a discriminação de serviço "de fornecimento de refeições e bebidas, com valores, números das notas e discriminação do número de refeições e valores unitários" e que a realização de despesas após o fim da vigência do convênio não enseja necessariamente a irregularidade das contas;
"a apresentação de nota fiscal com prazo de validade vencido representa irregularidade passível de reparação" e que todas as notas vencidas teriam sido substituídas;
a contratação do buffet da mãe do responsável Kennedy Donald de Carvalho, presidente da fundação de 2001-2015, não violou, por si só, "os princípios de igualdade e competitividade", pois "não há vedação na Lei 8.666/1996 para a contratação de empresas pertencentes a parentes dos envolvidos no procedimento administrativo" e, em 2010, esse era o único buffet de Poços de Caldas que comportava 800 pessoas simultaneamente para as refeições dos atletas participantes do "Brazil Cup";
o pagamento antecipado da reserva de hospedagem e alojamento era um "requisito obrigatório para garantia do valor praticado e disponibilidade de vagas" e que a adoção de tarifa de acordo é mais econômica do que a tarifa de balcão;
não houve a contratação de empresa do próprio presidente da Fundação, pois, apesar de ter sido fundada por parentes seus, dentre elas sua genitora, e registrada no mesmo endereço do Buffet de sua mãe, a empresa só teria sido assumida por ele em 2010, momento posterior a vigência do Termo de Compromisso de 31/12/2008 a 30/12/2009;
o §3º do art. 9º da Lei. 8.666/1993 constitui rol taxativo de vinculação e que a "referida contratação não viola quaisquer princípios inerentes ao ato de escolha de empresas interessadas na prestação dos serviços", já que não haveria, àquele tempo, qualquer vínculo de natureza técnica, comercial, econômica, financeira ou trabalhista entre ele e a empresa.
A Secretaria de Recursos (Serur) , após analisar as alegações dos responsáveis, considerou-as insuficientes para alterar o mérito do julgado (peças 119 e 120) . Propõe conhecer os recursos de reconsideração, para, no mérito, negar-lhes provimento. O Ministério Público junto ao TCU (MPTCU) acompanha tal encaminhamento (peça 121) .
II
De pronto, reitero o exame preliminar de admissibilidade, quando conheci dos recursos de reconsideração interpostos pela Fundação Athletic Center e pela empresa NKP Teart Maison Buffet Ltda., nos termos dos arts. 32, inciso I, e 33 da Lei 8.443/1992, c/c o art. 285 do Regimento Interno do TCU, suspendendo-se os efeitos dos itens 9.2, 9.2.1, 9.2.2, 9.2.3, 9.3 e 9.4 do Acórdão 3023/2019-TCU-Plenário.
Quanto ao mérito, acompanho as propostas uníssonas da Secretaria de Recursos e do MPTCU de negar provimento aos recursos e adoto as análises da unidade técnica relativas à avaliação da escorreita execução dos serviços como minhas razões de decidir. Entendo que as alegações de defesa não são capazes de afastar as várias irregularidades apontas na execução do Termo de Compromisso SLIE 0700706-01.
Relembro que, dos dois eventos previstos no acordo, somente a "X Brazil Cup" foi realizada e, ainda assim, o proponente não conseguiu demonstrar a regular execução do campeonato. Pelo contrário, a análise dos documentos apresentados a título de prestação de contas indicou problemas diversos, tais como a realização de pagamentos a empresas pertencentes a familiares do então presidente da Fundação Athletic Center, Sr. Kennedy Donald de Carvalho, além de despesas não previstas no plano de trabalho e não compatíveis com as datas do evento.
Espanta-me que o presidente da Fundação não veja problemas em contratar empresas cujos sócios tenham vínculo de parentesco com ele próprio, a exemplo do buffet e da Fundação Athletic Center, que pertenciam a sua genitora. A conduta infringe frontalmente os princípios da impessoalidade e da moralidade administrativa, inscritos no caput do artigo 37 da Constituição Federal, assim como o art. 9, inciso III, da Lei 8.666/1993.
O próprio termo de convênio, em sua Cláusula Segunda, inciso I, previa nas alíneas "b" e "n", a obrigação de observação dos princípios da impessoalidade e da moralidade, assim como da observação da Portaria ME 166/2008 para aquisição e contratação de serviços, sendo que tal normativo, em seu art. 19 define que:
Art. 19. Para a aquisição de bens e contratação de serviços com recursos incentivados, a entidade de natureza privada sem fins lucrativos realizará cotação prévia de preços, observados os princípios da impessoalidade, moralidade e economicidade, mediante pesquisa de preços no mercado, comprovada por, no mínimo, três orçamentos, que deverão ser juntados em todas as prestações de contas.
Nesses termos, embora a entidade tivesse a liberalidade de realizar procedimento mais simplificado de licitação, por meio de cotação prévia de preços para fornecimento de bens e de serviços, não estava ela dispensada de seguir os princípios constitucionais basilares já mencionados.
O Sr. Kennedy Donald de Carvalho argumenta que a contratação do buffet de sua mãe não violaria "os princípios de igualdade e competitividade", pois esse seria o único buffet de Poços de Caldas capaz de oferecer o serviço. Esquece ele, porém, que o serviço não precisaria necessariamente ser prestado por uma empresa local. Além disso, essa exclusividade de oferta não restou devidamente comprovada. Não há registro, por exemplo, de empresas que tenham recusado o serviço.
Da mesma forma, são também indevidos os pagamentos realizados à empresa Athletic Center Turismo Esportivo Ltda., que, à época do convênio, também tinha como sócia a mãe do Sr. Kennedy Donald de Carvalho. A empresa recebeu por serviços de receptivo, cerimônia e premiação (R$ 21.844,78) , além das taxas de inscrição (R$ 18.000,00) . 
Embora o responsável alegue que só veio a se tornar sócio da empresa em 2010, o fato, de modo algum, altera a conclusão de que tais pagamentos foram indevidos por contrariar os princípios/normativos já citados.
No tocante aos pagamentos antecipados de fornecimento de alimentação (R$52.614,19) e de acomodação (R$22.400,00) , não merece prosperar o argumento de que isso seria um requisito obrigatório para a garantia dos serviços, dos valores praticados e da disponibilidade de vagas nos hotéis. Repriso, quanto tema, trecho esclarecedor do voto que fundamentou o acórdão agora recorrido:
Em outro giro, foram realizados pagamentos antecipados de despesas de alimentação e de hospedagem, antes mesmo da realização do evento, prevista para o período entre 19 de julho a 25 de julho de 2009, ao arrepio da vedação contida no artigo 11 da Portaria ME 166, de 22/8/2008. Por mais que os defendentes aleguem ser praxe de mercado o pagamento da reserva de serviços em eventos da espécie, deveriam ter-se precavido da utilização de outros meios alternativos e provisórios que garantissem a prestação dos serviços, não sendo a utilização dos recursos do termo de compromisso.
Veja-se que a referida norma de regência não estabelece qualquer exceção ao proibir o pagamento antecipado de despesas:
Art. 11. Os pagamentos a fornecedores de bens e serviços não podem ser antecipados, sob pena de responsabilização do proponente pelo montante pago indevidamente.  (grifei) 
A mesma irregularidade de pagamento antecipado foi também identificada nas inscrições de equipes, realizadas em fevereiro de 2009 (peça 2, p. 29) , haja vista o fato de as notas fiscais e os pagamentos serem datados de 10/2/2009, e as isenções das inscrições ocorrerem somente em 17/6/2009 (peça 1, p. 8, subitem 1.7, alínea "b" e "c") .
Outra incongruência foi verificada nos documentos fiscais referentes aos serviços de hotelaria (peça 2, pág. 51/52) , os quais indicam período de hospedagem entre fevereiro e março de 2009, anterior à época de realização do evento desportivo, prevista para os dias 19/7 a 25/07/2009 (peça 2, pág. 37) .  Demais disso, não foram discriminados os beneficiários, em contrariedade às alíneas "a", "b", "c" e "n" do inciso I da Cláusula Segunda do Termo de Compromisso SLIE 0700706-01, e ao art. 19, 22, III, e 23 da Portaria ME 166, de 22/8/2008.
Tem-se, portanto, o direcionamento das contratações para empresas ligadas direta ou indiretamente ao presidente da Fundação Athletic Center e, ao mesmo tempo, inconsistências outras ligadas aos documentos fiscais atinentes a essas contratações.
Nesse contexto, a mera substituição de notas fiscais vencidas por outras válidas ou com objeto diferente não é suficiente para atestar a regularidade das despesas inquinadas. Mesmo porque remanescem irregularidades referentes aos documentos fiscais.
Pertinente, nesse sentido, a análise realizada pela Secretaria de Recursos:
6.14. Cabe destacar, outrossim, que o fato de ter contratado empresas de parentes, afrontando os princípios da impessoalidade e da moralidade, se juntou a diversas outras como: a apresentação inicial de notas fiscais referentes às despesas de locação de salão, não previstas, posteriormente substituídos pela defesa, com a apresentação de notas fiscais de "alimentação", carentes do detalhamento das características e da quantidade dos serviços previstos, em desacordo com as alíneas "b", "c" e "n" do inciso I da Cláusula Segundo do Termo de Compromisso SLIE 0700706-01, e o art. 19, da Portaria ME 166, de 22/8/2008. 
6.15. Além disso, totalizam, apenas, o montante de R$ 36.000,00, restando, ainda, valor em aberto de R$ 23.935,81. Sem falar que o primeiro e último documento fiscal emitidos estão fora do período de vigência do ajuste.
Em resumo, tem-se um conjunto de violações das condições contratuais e normativas de realização das despesas, que se soma a diversas inconsistências identificadas nos documentos fiscais, cujo resultado final depõe contra a regular aplicação dos recursos incentivados.
Dessa forma, as alegações recursais não são suficientes para alterar tal entendimento, razão pela qual, acompanhando as propostas da Serur e do MPTCU, posiciono-me por negar provimento aos recursos das Fundação Athletic Center e da empresa NKP Teart Maison Buffet Ltda. Essa última, condenada por ter recebido por serviços cuja execução não restou devidamente demonstrada. E a primeira, pelas irregularidades aqui já debatidas.
Relembro ainda que a Comissão Técnica de acompanhamento do Ministério do Esporte identificou indícios de fraude na concessão de isenções de inscrição de equipes carentes de futebol, por meio de contato telefônico com a Prefeitura Municipal de Bandeira do Sul (peça 2, p. 41) e com a ADC Alcoa Poços (peça 2, p. 42) . Os supostos beneficiários afirmaram que não teriam recebido qualquer isenção de pagamentos, ao contrário do que previa o projeto desportivo.
Por fim, no tocante às considerações feitas pelo auditor relativas a uma possível prescrição do débito, informo que a decisão do Supremo Tribunal Federal (STF) no Tema 899, cuja repercussão geral foi reconhecida no âmbito do RE 636.886, ainda não transitou em julgado naquela Corte, estando pendente de apreciação de embargos de declaração opostos pela Advocacia-Geral da União (AGU) , justamente para melhor compreensão de seu exato alcance.
Diante das incertezas geradas acerca do instituto da prescrição da pretensão ressarcitória, cujo deslinde na Suprema Corte poderá assumir novos contornos, tenho optado por continuar a seguir a jurisprudência dominante nesta Corte de Contas, sedimentada na Súmula TCU 282, segundo a qual é imprescritível a pretensão de ressarcimento por parte da União.
Registro que recentes decisões deste Tribunal, adotadas após o que restou deliberado pelo STF no Tema 899, também abraçaram a tese da imprescritibilidade da pretensão ressarcitória no âmbito do controle externo, a exemplo dos Acórdão 5236/2020-TCU-Primeira Câmara, 6.171/2020-TCU-2ª Câmara, 6.084/2020-TCU-1ª Câmara, 5.681/2020-TCU-2ª Câmara, 6.846/2020-TCU-2ª Câmara, 6.676/2020-TCU-2ª Câmara, 6.707/2020-TCU-2ª Câmara, 6.473/2020-TCU-1ª Câmara, 6.466/2020-TCU-1ª Câmara, 6.465/2020-TCU-1ª Câmara, entre outros.
	Diante do exposto, VOTO para que seja adotada a minuta de deliberação que ora trago ao exame deste Colegiado.
TCU, Sala das Sessões Ministro Luciano Brandão Alves de Souza, em 29 de setembro de 2020.
Ministro VITAL DO RÊGO 
Relator